【裁判字號】    89,上訴,1390
【裁判日期】    900119
【裁判案由】    傷害
【裁判全文】
臺灣高等法院臺南分院刑事判決              八十九年度上訴字第一三九號  Ｃ
      上  訴  人
      即  被  告  甲  ○  ○
右上訴人因傷害案件，不服臺灣雲林地方法院八十九年度訴字第二九六號中華民國八
十九年九月八日第一審判決（起訴案號：臺灣雲林地方法院檢察署八十九年度偵字第
一三０號），提起上訴，本院判決如左：
      主      文
原判決撤銷。
甲○○傷害直系血親尊親屬之身體，處有期徒刑捌月。
      事      實
一、甲○○自七十八年七月十五日自軍中退伍後，無法謀得如意工作，經濟來源均係
    向其母乙○索取，其母如不給錢，或給與延緩，甲○○即無理取鬧。嗣於八十九
    年五月四日晚上八時四十分許，甲○○又向其母索錢花用未果，即在雲林縣台西
    鄉蚊港村蚊港一二０號住處，持木棍打破住處玻璃（未據告訴），其母乙○自樓
    上下樓，甲○○即基於傷害身體之犯意，在上址持木棍毆打其母，致其母受有左
    顏面紅腫約六公分×五公分、右膝蓋擦傷二公分×０‧五公分、右肘、右上臂瘀
    血、擦傷等傷害。
二、案經乙○告訴雲林縣警察局台西分局報告臺灣雲林地方法院檢察署檢察官偵查起
    訴。
      理      由
一、訊之上訴人即被告甲○○矢口否認有傷害其母親犯行，辯稱：伊不知道告訴人身
    上之傷如何而來，反是其母經常打伊云云。
二、經查：右揭犯罪事實，業據告訴人乙○於警訊及原審審理與本院調查時指訴綦詳
    ，並有驗傷診斷證明書在卷可稽，核與證人吳國祥即處理本案警員於偵查中並證
    稱至現場查看玻璃確有遭打破，告訴人前來告訴時身上有傷等情節相符，且告訴
    人為被告之母親，即被告直系血親尊親屬，有戶政資料一份在卷足參，被告並供
    稱告訴人為其唯一親人，於偵查中又供明告訴人每月供給伊六千元花用，觀諸告
    訴人年高五十三歲，被告正值三十二歲之壯年，告訴人仍供給被告金錢花用，依
    告訴人憐惜兒子之心，若非長期受有委屈而無可忍耐，信無對愛子告訴，陷其子
    受牢獄之災，從而告訴人所言確係實情，應可斷定。
三、次查被告於法庭上多次指摘告訴人不是，且語無倫次，口氣激動，雖原審曾詢其
    有無精神方面疾病，被告均答稱沒有，精神狀況很好等語；又證人黃志明即被告
    住處之管區警員亦於原審法院到庭結稱被告之控制力與行動力均不比別人差等語
    。另告訴人亦於庭訊中對被告精神狀況如何一事陳稱被告很聰明等語；足見被告
    精神方面並無異常之處，其身強體壯，更可認其有工作能力。然被告陳稱其自七
    十八年九月至十月曾在彰化全興工業上班、七十九年八月至十月在雲林縣台西政
    事務所當測量工、八十年曾在雲林縣台西鄉新興國小、尚德國小當代課教員、曾
    在私人企業幫佣，亦曾在臺南縣學甲鎮永昌牧場養，或在工廠上班，或當警衛
    等工作，並非無業等情。經本院就其所述較明確可得查詢之機關行號查證，並據
    雲林縣台西政事務所函復被告曾自七十九年八月六日起至同年十月十三日受僱協
    助測量工作，有該事務所八十九年十二月八日台西地人事字第六一二一號函在卷
    足憑；雲林縣台西鄉新興國小亦函復被告自八十年四月二十二日起至八十年四月
    二十七日止在該校擔任短期代課教師，有該校八十九年十二月十二日台新國人字
    第六四一號函在卷可按。足徵被告有工作意願，惟謀職不甚順遂，且依被告於法
    庭上多次指摘告訴人不是，且語無倫次，口氣激動等情以觀，其欲謀得固定工作
    ，應有其困難，自難因被告長期失業即認被告確係因遊蕩且懶惰成習，合予敘明
    。
四、被告甲○○向其母親即直系血親尊親屬乙○索錢花用未果，竟基於傷害之犯意，
    持木棍毆打乙○，致乙○受有左顏面紅腫約六公分×五公分、右膝蓋擦傷二公分
    ×０˙五公分、右肘、右上臂瘀血、擦傷等傷害。核其所為，係犯刑法第二百八
    十條、第二百七十七條第一項之傷害直系血親尊親屬罪。
五、原審以被告罪證明確，因予論罪科刑，固非無見，惟被告自七十八年退伍後，即
    多方謀職，雖不順遂，已如前述，原判決認其自退伍後至案發時，均未曾出去工
    作，每天除了吃飯、睡覺，遊手好閒，長達近十一年之時間，毫無獨立進取之心
    ，身強體健卻終日仰仗父母供其吃喝玩樂，四處閒盪花錢，遊蕩並懶惰乃其長年
    來慣有之習性，則與事實不合，尚有未洽。上訴意旨，執以指摘原判決不當部分
    ，為有理由；至於被告否認犯行部分，雖無理由，但原判決既有可議，自應由本
    院撤銷改判。爰審酌被告犯後矢口否認犯行，空言狡辯，毫無悔意，又於庭訊中
    一再誣指母親不是，顯見其毫無倫常孝順觀念，品性惡劣，前又四處滋事，素行
    不佳，雖告訴人於本院調查時到庭陳稱：伊因一時生氣而於警訊及原審指稱遭被
    告毆打，表示願原諒被告等情，及被害人本次因被告犯行而受有重創，及所受傷
    勢之程度等一切情狀，量處如主文第二項所示之刑，以資懲儆。
據上論斷，應依刑事訴訟法第三百六十九條第一項前段、第三百六十四條、第二百九
十九條第一項前段，刑法第二百八十條、二百七十七條第一項，罰金罰鍰提高標準條
例第一條前段，判決如主文。
本案經檢察官曾顯智到庭執行職務。
中    華    民    國      九十      年      一      月      十九        日
                                  臺灣高等法院臺南分院刑事第五庭
                                      審判長法官  茆    臺    雲
                                            法官  曾    平    杉
                                            法官  李    文    福
右正本證明與原本無異。
如不服本判決，應於判決送達後十日內向本院提出上訴狀，其未敘述理由者並應於提
出上訴狀後十日內向本院補提理由書（應附繕本)。
                                      法院書記官  李    良    倩
中    華    民    國      九十      年      一      月      二十        日
附錄法條：
刑法第二百八十條：對於直系血親尊親屬，犯第二百七十七條或第二百七十八條之罪
                  者，加重其刑至二分之一。
刑法第二百七十七條：傷害人之身體或健康者，處三年以下有期徒刑、拘役或一千元
                    以下罰金。
                    犯前項之罪因而致人於死者，處無期徒刑或七年以上有期徒刑
                    ，致重傷者，處三年以上十年以下有期徒刑。


司法院資訊處製作；財團法人民間司法改革基金會備份。
